【裁判字號】    99,易,142
【裁判日期】    990614
【裁判案由】    竊盜
【裁判全文】
臺灣花蓮地方法院刑事判決               99年度易字第142號
公  訴  人  臺灣花蓮地方法院檢察署檢察官
被      告  乙○○
            丙○○
上列被告等因竊盜案件，經檢察官提起公訴（99年度偵字第1033
號），本院判決如下：
    主  文
乙○○共同犯攜帶兇器竊盜罪，累犯，處有期徒刑柒月，未扣案
之鋤頭、圓鍬、鋸子各壹枝沒收。
丙○○共同犯攜帶兇器竊盜罪，處有期徒刑陸月。緩刑貳年，並
應於判決確定後壹年內，向執行檢察官指定之公益團體、地方自
治團體或社區提供壹佰貳拾小時之義務勞務。緩刑期間付保護管
束。未扣案之鋤頭、圓鍬、鋸子各壹枝沒收。
    事  實
一、乙○○前於民國97年間因詐欺案件，經台灣桃園地方法院以
    97年度易字第607號判決有期徒刑3月確定，於98年10月28日
    易科罰金執行完畢。乙○○與丙○○共同基於意圖為自己不
    ，於民國99年1月18日12時50 分許，在花蓮縣玉里鎮長良里
    長良忠義12之1 號台東農場之舊辦公室旁，分持乙○○所有
    之鋤頭、圓鍬、鋸子等足供兇器使用之工具，共同挖掘該處
    之龍柏樹頭5顆、樹枝5枝而竊取之，得手後將該等樹頭、樹
    枝以貨車搬運至花蓮縣玉里鎮長良里長良忠義25號旁之空地
    藏放。嗣為警察循線查獲。
二、案經花蓮縣警察局玉里分局報告台灣花蓮地方法院檢察署檢
    察官偵查起訴。
    理  由
一、證據能力部分：
  (一)按刑事訴訟法第159條第1項規定：「被告以外之人於審判外
    之言詞或書面陳述，除法律有規定者外，不得作為證據」；
    其立法本旨係以證人於審判外之言詞或書面陳述，屬於傳聞
    證據，此項證據，當事人無從直接對於原供述者加以詰問，
    以擔保其真實性，法院亦無從直接接觸證人而審酌其證言之
    憑信性，違背直接審理及言詞審理之原則，除具有必要性及
    信用性情況之除外者外，原則上不認其有容許性，自不具證
    據能力；至所謂具有必要性及信用性情況者，例如刑事訴訟
    法第159條之1至第159條之5情形，仍例外認其有證據能力，
    然此乃係指法院未於審判期日傳喚相關證人到庭，案件僅能
    依靠該等證人於審判外之陳述以為判斷之情形，始需就該等
    審判外供述證據嚴格依照刑事訴訟法第159條之1至第159 條
    之5 所定要件一一檢視各該證人之供述，作為證據之資格。
    倘法院已經依據當事人聲請傳喚證人到庭接受檢辯雙方之交
    互詰問，則法院既已透過直接、言詞審理方式檢驗過該證人
    之前之證詞，當事人之反對詰問權亦已受到保障得以完全行
    使之情況下，該等審判外證據除有其他法定事由（例如：非
    基於國家公權力正當行使所取得或私人非法取得等，而有害
    公共利益，即以一般證據排除法則為判斷）外，應認該審判
    外供述已得透過審判程式之詰問檢驗，而取得作為證據之資
    格，亦即其審判外供述與審判中供述相符部分，顯然已經構
    成具備可信之特別情狀，當然有證據資格（實務上之作用常
    為引用該等陳述與審判中陳述相符，強化該證人供述之可信
    度），其不符部分，作為檢視審判中所為供述可信與否之彈
    劾證據，當無不許之理，甚者，其不符部分倘係於司法警察
    、檢察事務官調查中之供述，作為認定被告犯罪與否或不構
    成犯罪與否之證據，亦僅需依照刑事訴訟法第159條之2規定
    ，斟酌其審判外供述作成外部環境、製作過程、內容、功能
    等情況認為之前供述較為可信，即可取得證據之資格，而作
    為認定事實之證據資格，最高法院94年臺上字第2507號、95
    年臺上字第2515號判決意旨均可資參照。經查：本件證人甲○○已於本院審理時到庭，並接受本院訊問、交互詰問程序
    ，直接言詞審理檢視其所為證詞，故其前於警局之供述，當
    然已取得作為證據之資格，而有證據能力。
  (二)次按，被告以外之人於審判外之言詞或書面陳述，除法律有
    規定者外，不得作為證據，刑事訴訟法第159條第1項定有明
    文。又刑事訴訟法第159條之5規定：「被告以外之人於審判
    外之陳述，雖不符前四條之規定，而經當事人於審判程序同
    意作為證據，法院審酌該言詞陳述或書面陳述作成時之情況
    ，認為適當者，亦得為證據。當事人、代理人或辯護人於法
    院調查證據時，知有第159條第1項不得為證據之情形，而未
    於言詞辯論終結前聲明異議者，視為有前項之同意。」。查
    卷附贓物認領保管單及現場照片24張，被告等於審判程序中
    未於言詞辯論終結前表示異議，且亦無顯有不可信之情況與
    不得作為證據之情形，依刑事訴訟法第159條之5之規定，均
    有證據能力。
二、認定犯罪事實之證據及理由：
  (一)訊據被告乙○○、丙○○均否認有竊盜犯行，被告乙○○辯
    稱：行政院國軍退除役官兵輔導委員會台東農場（下稱台東
    農場）要推有機，我在農場內有租地種稻，契約書內容包括
    龍柏及旁邊土地，但去年風災後收成不好，我有另外找工作
    ，沒有在那邊住，之後東西被偷，很多農作物也被砍走，台
    東農場說我沒有善盡責任，要我負責把剩下的樹枝等清理乾
    淨，再把地交還給他們，是台東農場莊組長同意挖樹頭清理
    ，不知道挖樹犯法，也不知道樹頭、樹枝能賣錢，只是想將
    樹頭挖起整理後重新種植還給農場云云。被告丙○○辯稱：
    不知道龍柏樹頭是誰的，因乙○○長期住那裏，不知道挖掘
    龍柏樹頭是犯法，才會跟乙○○去挖掘樹頭，並幫乙○○丟
    掉，搬過去工寮那邊就是要丟掉云云。
  (二)經查：
    1.被告乙○○與丙○○於99年1月18日12時50 分許，在花蓮
      縣玉里鎮長良里忠義12之1 號台東農場之舊辦公室旁，分
      持乙○○所有之鋤頭、圓鍬、鋸子等工具，共同挖掘台東
      農場所有，種於該處龍柏樹頭5顆、樹枝5枝，由丙○○駕
      駛其所有之車牌號碼IX-4972 號自用小貨車將上開樹頭、
      樹枝搬運載至花蓮縣玉里鎮長良里忠義25號被告乙○○之
      父所有之工寮旁空地放置，並以雨棚遮蓋等事實，業據被
      告乙○○、丙○○於警詢、偵查中供述在卷，並有花蓮縣
      玉里鎮長良里忠義12之1 號現場圖、挖掘及藏放樹頭查獲
      現場照片、小貨車照片等在卷可稽（見警卷第15-27 頁）
      。
    2.查花蓮縣玉里鎮長良里忠義12之1 號之舊辦公房舍及圍繞
      土地為台東農場所有，因欲推行有機農作，同意被告乙○○使用舊辦公室作為開會之用，被告乙○○就該舊辦公房
      舍及龍柏樹所在圍繞土地並無租約關係，未經同意在該舊
      辦公房舍內堆置農具、肥料等私人物品等情，業據證人即
      台東農場組長丁○○於本院證述：「被告乙○○住的是我
      們農場原來的辦公室，當初我們在農場要推廣有機農業，
      成立產銷班，乙○○要當班長，我們辦公室當時有說借他
      們作為開會的場所。花蓮縣玉里鎮長良里長良忠義12 之1
      號辦公廳舍及圍牆內土地被告沒有承租，剛開始只是借他
      們作為開會場所。」、「原來是借被告當開會場所，後來
      被告把他田裡所用的農具、肥料等東西慢慢搬到房舍去放
      ，農場也沒有阻止，沒有特別約定，也沒有打合約。」；
      及證人甲○○證述：「本件花蓮縣玉里鎮長良里忠義12之
      1 號是沒有合約的。」、「不在承租範圍，只是有口頭同
      意暫時使用，同意乙○○使用長良辦公室與庭院，這口頭
      同意是我到職前就發生的，內容我不清楚，但我確定沒有
      任何合約。」等語明確（見本院卷第30、33頁），被告乙○○辯稱花蓮縣玉里鎮長良里忠義12之1 號台東農場辦公
      廳舍及龍柏樹所在圍牆土地與台東農場有租賃契約云云，
      委無可採。
    3.次查，花蓮縣玉里鎮長良里忠義12之1 號是台東農場之舊
      辦公室，周圍有圍牆圍繞，龍柏樹為在圍牆內之樹木，而
      被告乙○○雖有堆置其物品在該舊辦公房舍，惟已未居住
      該處，只1、2星期偶爾回該處1 次，為被告陳述在卷（見
      本院卷第33頁）。而台東農場於98年間即要求被告乙○○
      搬離，歸還房舍，並未要求或同意挖掘龍柏樹重新種植等
      情，亦據證人丁○○於本院證述：「（問：台東農場有要
      求乙○○在99年3 月前要搬走，有無包括要把已經被砍的
      龍柏樹頭挖乾淨？）應該是沒有額外要求。」、「所指搬
      走東西是指放在屋子那些原本屬於乙○○的東西。」、「
      龍柏樹是屬於農場所有」、「沒有人同意被告乙○○去挖
      掘樹或砍樹枝」、「（問：你們農場的人是否可以隨便砍
      樹？）如果是計畫要重種，是會去把原來的挖起來重種，
      但本件沒有計畫要重種。如果沒有計畫，就不會去把原來
      上面的東西弄掉。」（見本院卷第34-35 頁）；及證人甲○○證述：「98年我們就要求乙○○搬離，要求他歸還房
      舍，那時樹被砍，環境也很亂，我們覺得他沒有好好整理
      ，就請他歸還房舍。對於是否要求他補種樹，我公文上沒
      有這樣寫。」；「（問：有無同意乙○○或丙○○砍樹枝
      或挖樹頭？）沒有，不可能。」、「（問：有無請被告乙○○清理挖掘樹頭並栽種新的樹木？）沒有。我們是有請
      乙○○清理附近的垃圾，還有狗屍體留在那邊，附近都發
      臭了。後來乙○○沒有住在那裡，辦公房舍的內外很髒亂
      ，所以我們發文請乙○○把垃圾清理（庭呈會勘紀錄及照
      片）。」、「垃圾都是我們自己清理的，乙○○只是把他
      的大家具載走，其他垃圾都沒有清。」等語明確，並有該
      辦公房舍內外充滿垃圾之照片附卷可參（見本院卷第31-3
      6 頁）。是被告乙○○連其所製造之垃圾都未清理，豈可
      能重新栽種新樹返還台東農場，且被告挖掘時現場未見新
      樹種，顯見被告挖掘龍柏樹頭並非要栽重新樹，被告乙○○辯稱係經台東農場丁○○組長、台東農場人員同意始砍
      挖樹頭、樹枝，因台東農場要求清理房舍，始挖掘樹頭欲
      重種還給台東農場云云，顯係卸責之詞，自無可採。
    4.再查，花蓮縣玉里鎮長良里忠義12之1 號是台東農場舊辦
      公房舍，周圍有圍牆圍繞，龍柏樹為在圍牆內之樹木，被
      告丙○○與被告乙○○為朋友，自應知悉該處所及土地所
      種龍柏樹為台東農場所有，並非被告乙○○所有，而被告
      乙○○已久未居住該處，被告丙○○顯不可能到該處找被
      告乙○○，且依被告乙○○供述：「…龍柏樹一共12顆，
      後來被砍了6顆還是7顆，…農場跟我商議把東西清一清，
      我是想說把樹頭挖起來種新的樹進去，因為樹幹都被拿走
      了，不鋸掉是無法清理，我才會請丙○○跟我去弄。」等
      語（見本院卷第32頁），其所述「…農場跟我商議把東西
      清一清，我是想說把樹頭挖起來種新的樹進去，」云云，
      雖無足採，惟由上開供述，足徵被告乙○○、丙○○偕同
      前往上址目的係為砍挖龍柏樹頭、樹枝，被告丙○○辯稱
      不知道龍柏樹頭是誰的，因乙○○長期居住在那裡才會跟
      他去挖掘該龍柏樹頭云云，顯無可採。
    5.本件龍柏樹幹雖先前已遭砍掉，惟龍柏樹頭及粗樹枝仍有
      經濟價值，已證人甲○○於本院證述：「本件…因為樹頭
      跟粗的樹枝蠻值錢的，樹是屬於我們農場所有。」在卷（
      見本院卷第31頁），又依被告乙○○於警詢供述：「我聽
      朋友說該樹頭還有利用價值所以我跟朋友丙○○一起挖掘
      的。」、「朋友告知我樹頭可以拿來看漂亮所以我才會去
      挖樹頭。」等語（見警卷第3-4 頁），足徵龍柏樹頭有其
      經濟價值，為被告所明知；再參被告2 人挖掘龍柏樹頭，
      由被告丙○○駕駛其所有IX-4972 號自用小貨車欲載離時
      ，適員警據報到場，被告乙○○見警員到場，叫被告丙○○趕快載離該處，而丙○○載送至花蓮縣玉里鎮長良里忠
      義25號被告乙○○之父之工寮旁空地並以雨棚遮蓋藏放，
      足徵被告2 人知悉該樹頭、樹枝之經濟價值，意圖為自己
      不法所有之犯意而挖掘，且明知其行為係屬不法竊取行為
      ，否則，若挖掘樹頭係為重新栽種新樹以還給台東農場，
      何需見警員到場即心虛快速將挖掘之樹頭樹枝載離該處，
      並於他處以雨棚遮蓋藏放？是由此益徵被告之不法犯意。
      被告乙○○辯稱係為重新栽種樹木而挖掘樹頭、丙○○辯
      稱要丟掉云云，均屬卸責之詞，委無可採。
    6.綜上所述，被告乙○○、丙○○意圖為自己不法之所有，
      有共同竊盜台東龍場內之龍柏樹頭、樹枝之犯意聯絡及行
      為分擔，被告2 人共同攜帶凶器竊盜之事證明確，犯行洵
      堪認定，應依法論科。
三、論罪科刑：
  (一)按刑法第321 條第1項第3款之攜帶兇器竊盜罪，係以行為人
    攜帶兇器竊盜為其加重條件，此所謂之兇器，其種類並無限
    制，凡客觀上足以對人之生命、身體、安全構成威脅，具有
    危險性之兇器均屬之，且祇須行竊時攜帶此種具有危險性之
    兇器為已足，並不以攜帶之初有行兇之意圖為必要（最高法
    院79年臺上字第5253號判例參照）。查被告2 人行竊時所攜
    帶之鋤頭、圓鍬、鋸子等工具屬鐵製材質，質地堅硬，客觀
    上足以對於人之身體、生命安全構成威脅而具有危險性，自
    屬兇器無訛。是核被告乙○○、丙○○所為，均係犯刑法第
    321 條第1項第3款之攜帶兇器竊盜罪。被告乙○○、丙○○
    2 人就上開犯行有犯意聯絡及行為分擔，為共同正犯。被告
    乙○○有前述事實欄所載罪刑及刑之執行完畢情形，有臺灣
    高等法院被告前案紀錄表在卷可憑，其於5 年以內，故意再
    犯本件有期徒刑以上之罪，為累犯，應依刑法第47條第1 項
    規定加重其刑。爰審酌被告乙○○高職畢業、被告丙○○國
    小畢業之智識經驗，共同挖掘竊取台東農場土地上之樹頭、
    樹枝之犯罪動機、手段、目的，對台東農場造成損害程度，
    犯罪後又否認犯行等一切情狀，分別量處如主文所示之刑，
    併就被告丙○○部分諭知易科罰金之折算標準。再被告丙○○前未曾因故意犯罪受有期徒刑以上刑之宣告，有臺灣高等
    法院被告前案紀錄表附卷可考，被告丙○○因受被告乙○○
    之影響一時失慮，至罹刑章，因認被告丙○○經此偵審程序
    及刑之宣告後，當知所警惕而無再犯之虞，所宣告之刑以暫
    不執行為適當，併依刑法第74條第1項第1款之規定宣告緩刑
    2 年，並命其於判決確定後1 年內向執行檢察官指定之公益
    團體、地方自治團體或社區提供義務勞務120 個小時。另併
    宣告在緩刑期內付保護管束，俾能由觀護人予以適當督促，
    並發揮附條件緩刑制度之立意及避免短期自由刑執行所肇致
    之弊端，以期符合本件緩刑目的。
  (二)另被告所犯加重竊盜罪所使用之鋤頭、圓鍬、鋸子等工具，
    雖未扣案，惟上開工具為被告乙○○所有，且為供竊盜所用
    之物，業據被告陳述在卷，應依刑法第38條第1項第2款規定
    宣告沒收。
三、據上論斷，應依刑事訴訟法第284條之1、第299條第1項前段
    ，刑法第321條第1項第3款、第28條、第47條第1項、第41條
    第1項前段、第38條第1項第2款、第74條第1項第1款、第2項
    第5款、第93條第1項第2款，判決如主文。
本案經檢察官龔書安到庭執行職務。
中    華    民    國    99    年    6     月    14    日
                  刑事第二庭    法  官  蔡寶樺
以上正本證明與原本無異。
如不服本判決應於收受送達後10日內向本院提出上訴書狀，並應
敘述具體理由。其未敘述上訴理由者，應於上訴期間屆滿後20日
內向本院補提理由書(均須按他造當事人之人數附繕本)「切勿逕
送上級法院」。告訴人或被害人如對於本判決不服者，應具備理
由請求檢察官上訴，其上訴期間之計算係以檢察官收受判決正本
之日期為準。
中    華    民    國    99    年    6     月    15    日
                                書記官
附錄本判決論罪之法律條文：
中華民國刑法第321條：
犯竊盜罪而有左列情形之一者，處六月以上、五年以下有期徒刑
：
一、於夜間侵入住宅或有人居住之建築物、船艦或隱匿其內而犯
    之者。
二、毀越門扇、牆垣或其他安全設備而犯之者。
三、攜帶兇器而犯之者。
四、結夥三人以上而犯之者。
五、乘火災、水災或其他災害之際而犯之者。
六、在車站或埠頭而犯之者。
前項之未遂犯罰之。

司法院資訊處製作；財團法人民間司法改革基金會備份。
